最　高　行　政　法　院　判　決　　　　　　　　　九十三年度判字第一三○五號
　　上　訴　人　銘員企業有限公司
　　代　表　人　甲○○
　　被 上訴 人　財政部基隆關稅局
　　代　表　人　朱恩烈
右當事人間因虛報進口貨物事件，上訴人對於中華民國九十二年五月十三日臺北高等
行政法院九十一年度訴字第六九八號判決，提起上訴。本院判決如左：
　　主  文
原判決廢棄，發回臺北高等行政法院。
　　理  由
壹、本件上訴人主張：按習慣及外國之現行法為行政法院所不知者，當事人有舉證之
    責任，行政訴訟法第一百三十七條定有明文。查美國海關稅則分類釋示案例「HQ
    ○八四六○八」屬外國之法令，並非我國之法令，且我國法令並未有此規定，因
    此，被上訴人對該法令應負舉證之責。然本件卷證內並無該美國海關稅則分類釋
    示。原審竟予採用，殊有違行政訴訟法第一百三十七條之規定。又調查證據之結
    果，應告知當事人為辯論，同法第一百四十一條定有明文。本件前揭美國海關稅
    則分類釋示，被上訴人並未舉證證明為真，當無就調查之結果，命當事人為辯論
    之情事，故而，原審判決亦有行政訴訟法第一百四十一條第一項規定之違法，爰
    請判決廢棄原判決。
貳、被上訴人則以：查上訴人所提上訴理由於原審起訴理由已有提及，業經被上訴人
    依法答辯在案，不再贅辯，被上訴人原處分及維持原處分之決定，認事用法，洵
    無不合。上訴人之訴，顯無理由，敬請判決駁回上訴人之訴。
參、原判決以：查本件上訴人進口之貨品，原申報稅則均屬六八○二節，此有ＡＷ／
    八七／三七六二／○○○二號上訴人進口報單附在原處分卷可稽；嗣因該系爭貨
    品，經被上訴人查獲係屬中國大陸進口貨品，非屬經濟部國貿局公告准許間接進
    口之貨品，上訴人始爭執系爭貨品之稅則為六八○二節云云。按Ｈ．Ｓ註解中文
    版第一六四頁對稅則第二五一五節之詮釋：「進一步加工之塊狀等製品，已磨光
    、拋光．．．等列入稅則第六八○二節」，及同註解第八二五頁對稅則第六八○
    二節之詮釋：「（Ｂ）任何形狀之石料（包括塊、板或片）不論是否已成製品之
    形態者，．．．經刨光，以砂磨、打磨、拋光、切斜角、．．．等者」，準此，
    板、塊狀石材經磨光、拋光加工處理者即應歸列稅則第六八○二節。上訴人進口
    之系爭貨品，經被上訴人查驗結果，並非STONE UNPOLISHED及上訴人所提示國際
    貿易局貨品分類委員會八七、八、二十四貨發字第五八二Ｆ號函所稱之表面以手
    工打鑿不平整供舖設廣場或公園道路之ROUGH PAVING STONE UNPOLISHED ，而係
    六面平整，單面拋光（POLISHED）之板材，其厚度亦僅一．六公分至三公分，與
    一般供作舖路石（厚度通常達三公分以上）不同，此有該局取具之貨樣ＮＯ．一
    三四五六二可資證明，且經原審法院函請經濟部中央地質調查所鑑定，據復：「
    依據國家標準（ＣＮＳ）『建築用天然石相關詞彙』中對『拋光』之定義界定，
    基隆關稅局進口石材貨樣（報單號ＡＷ／八七／三七六二／○○○二號，收據一
    三四五六二號）之一面已達呈現拋光程度，另一面則未達鏡面反射光澤」等語，
    此有該所民國（下同）九十二年四月十一日經地質字第○九二○○二四七三八○
    號函附卷可稽，本件系爭貨品既為經鋸切成六面平整且經單面拋光之加工石板，
    依上述註解之說明，自屬稅則第六八○二節之範疇。另參據美國海關稅則分類釋
    示案例「ＨＱ○八四六○八」所載，石板厚度在三．二公分以下者認定為FIoo r
    or Wall Tiles （即地板或牆壁用鋪面磚），足徵美國亦為相同之認定，系爭貨
    品其厚度均在三．二公分以下，宜視為鋪面用磚，故系爭第一項之六面平整，單
    面拋光青斗石板宜歸列稅則第六八○二．二九．○○號「其他供製碑或建築用石
    及其製品，經簡單鋸切成表面平整者」。第八、九項花崗岩板材宜歸列稅則第六
    八○二．二三．○○號「花崗岩，經簡單鋸切成表面平整者」，且上訴人原申報
    之稅則亦均報列六八○二；從而，系爭貨品稅則係屬六八○二節，至為明確。查
    經濟部國際貿易局八十八年九月十八日經（八八）貿字第八八八九二○五六號公
    告，係針對稅則第六八○一號大陸物品作有條件准許輸入之特別規定，本件上訴
    人進口之系爭一、八及九項貨品之稅則係屬六八○二節，則依經濟部國貿局上開
    公告，自非屬准許間接輸入之物品；上訴人將產自中國大陸禁止間接輸入之系爭
    貨品，虛報其進口產地為泰國，逃避進口管制，被上訴人依據海關緝私條例第三
    十七條第三項轉據同條例第三十六條第一項之規定，處涉案貨物貨價二倍之罰鍰
    計新臺幣（下同）三一六、二一二元（貨物已押放），另依同條例第四十四條規
    定，追徵所漏進口稅款三、九九五元，於法並無不合，乃判決駁回上訴人在原審
    之訴。
肆、本院查：（一）、按「報運貨物進口而有左列情事之一者，得視情節輕重，處以
    所漏進口稅額二倍至五倍之罰鍰，或沒入或併沒入其貨物：一、虛報所運貨物名
    稱．．．四、其他違法行為」「有前二項情事之一而涉及逃避管制者，依前條第
    一項及第三項論處。」「私運貨物進口．．．者、處以貨價一倍至三倍之罰鍰」
    及「有違反本條例情事者，除依本條例有關規定處罰外，仍應追徵其所漏或沖退
    之稅款。」分別為行為時海關緝私條例第三十七條第一項、第三項與第三十六條
    第一項及第四十四條前段所明定。本件上訴人於八十七年六月二十九日委由長立
    報關有限公司向被上訴人申報自泰國進口石板材等乙批（進口報單：第ＡＷ／八
    七／三七六二／○○○二號），原申報產地均為泰國，報列進口稅則第六八○二
    ．二三．○○．○○一號等，稅率百分之七．五等，完稅價格二○三、二○一元
    。經被上訴人查核結果，來貨產地為中國大陸，其中第二至七項實際到貨為六面
    不平整之長方石塊，應歸列稅則第六八○一節，依經濟部國貿局公告係屬准許間
    接進口之大陸物品，被上訴人乃將之改列為稅則六八○一節，惟來貨第一、八、
    九項（下稱系爭貨品）為六面平整單面拋光之板材，確屬應歸列稅則第六八○二
    ．二三．○○．○○一號，稅率百分之七．五，完稅價格一五八、一○六元，上
    訴人原申報稅則無誤，惟該稅則貨物，非屬經經濟部公告准許間接進口之大陸物
    品，上訴人顯有虛報系爭貨品之貨物產地，涉及逃避管制之違法行為，乃依據海
    關緝私條例第三十七條第三項轉據同條例第三十六條第一項之規定，處涉案貨物
    貨價二倍之罰鍰計三一六、二一二元（貨物已押放），另依同條例第四十四條規
    定，追徵所漏進口稅款三、九九五元。上訴人不服，聲明異議，未獲變更，循序
    提起本件行政訴訟。原判決以前揭理由，駁回上訴人在原審之訴，固非無見。（
    二）、惟原處分認定系爭貨品第一、八、九項為六面平整單面拋光之板材，確屬
    應歸列稅則第六八○二．二三．○○．○○一號，稅率百分之七．五，完稅價格
    一五八、一○六元，上訴人原申報稅則無誤等情；惟原判決及再訴願決定、訴願
    決定均以系爭第一項之六面平整，單面拋光青斗石板宜歸列稅則第六八○二．二
    九．○○號「其他供製碑或建築用石及其製品，經簡單鋸切成表面平整者」。第
    八、九項花崗岩板材宜歸列稅則第六八○二．二三．○○號「花崗岩，經簡單鋸
    切成表面平整者」，亦即分別歸列稅則第六八○二．二九．○○號及稅則第六八
    ○二．二三．○○號，與附於原處分卷之緝私報告表及八十八年第八八○六三九
    號更一處分書之稅則號別之記載不盡相符，兩者既有不相符合之處，何者方為正
    確，應予以查明，以昭折服。原判決理由認定之稅則號別與原處分認定之稅則號
    別既有不盡相符之處，未予詳為審究，遽爾維持原處分、再訴願決、訴願決定，
    容有未合。又引用外國法令或案例作為判決佐證資料，仍應提示而予當事人能就
    其辯論。上訴人執此指摘原判決，非無理由，爰將原判決廢棄，發回原審法院。
據上論結，本件上訴為有理由，依行政訴訟法第二百五十六條第一項、第二百六十條
第一項，判決如主文。
中　　華　　民　　國　　九十三　　　年　　　十　　　　月　　　十四　　　日
                    最 高 行 政 法 院  第 二 庭
                                審 判 長 法  官　　　葉　振　權
                                         法  官      林　清　祥
                                         法  官　　　姜  仁  脩
                                         法  官　　　劉　鑫　楨
                                         法  官　　　吳　明　鴻
右  正  本  證  明  與  原  本  無  異
　　　　　　　　　　　　　　　　　　　　 法院書記官　陳  盛  信
中　　華　　民　　國　　九十三　　　年　　　十　　　　月　　　十四　　　日
